【裁判字號】    99,訴,1721
【裁判日期】    991130
【裁判案由】    損害賠償
【裁判全文】
臺灣高雄地方法院民事判決              99年度訴字第1721號
原      告  溫素琴
訴訟代理人  黃如流律師
複代理人    黃小舫律師
被      告  徐金川
上列當事人間損害賠償事件，經本院於民國99年11月25日言詞辯
論終結，判決如下：
    主      文
被告應給付原告新台幣捌萬壹仟捌佰貳拾肆元，及自民國九十九
年五月七日起至清償日止，按年息百分之五計算之利息。
原告其餘之訴駁回。
訴訟費用由被告負擔百分之九，餘由原告負擔。
本判決關於原告勝訴部分得假執行。
原告其餘假執行之聲請駁回。
    事實及理由
一、按訴狀送達後，原告不得將原訴變更或追加他訴，但擴張或
    減縮應受判決事項之聲明者，不在此限。民事訴訟法第255
    條第1 項第3 款定有明文。原告起訴請求被告給付新台幣（
    下同）866,000 元，嗣於本院審理中減縮為被告應給付653,
    467 元（見本院卷第71頁），核其所為，係屬減縮應受判決
    事項之聲明，應予准許。
二、原告主張：被告於民國98年5月9日晚間10時45分許，駕駛車
    號ZG-9652 號自小客車，沿高雄縣鳳山市○○○路由北往南
    行駛，途經中崙二路與油管路路口（下稱系爭路口），疏未
    注意車前狀況，復未與前車保持安全距離，即貿然左轉，因
    煞車閃避不及而追撞同向在前，由伊騎乘之車號OIH-005 號
    機車，致原告人車倒地，並受有第4 、5 腰椎挫傷併脫位、
    右側旋轉肌膜破裂及右肩挫傷併右側臂叢神經損傷等傷害。
    伊因本件事故受有下列損害：(一)醫療費用：13,317元。(二)看
    護費用：8 萬元。(三)工作損失：156,000 元。(四)交通費用：
    4,150 元。(五)精神慰撫金40萬元，合計653,467 元。為此，
    爰依侵權行為之法律關係，並聲明：(一)被告應給付原告653,
    467 元及自起訴狀繕本送達之翌日即99年5 月7 日起至清償
    日止，按年息5 ％計算之利息。(二)願供擔保請准宣告假執行
    。
三、被告則以：原告騎車突然闖入伊所在車道前方，致伊閃避不
    及，始撞及原告，原告就本件事故之發生與有過失。又伊協
    助將原告送醫，並賠償原告機車修理費58,000元，原告復已
    支領強制險理賠金62,480元，伊自無庸賠償原告任何費用等
    語，資為抗辯。並聲明：原告之訴駁回。
四、兩造不爭執之事項：
  (一)原告因本件事故而受有第4 、5 腰椎挫傷併脫位、右側旋轉
    肌膜破裂及右肩挫傷併右側臂叢神經損傷等傷害。
  (二)被告因本件事故，經本院刑事庭以99年度審交簡字第2477號
    認犯過失傷害罪，判處拘役50日，如易科罰金，以1 千元折
    算壹日。
  (三)原告因本件事故自98年5 月9 日起至98年5 月18日止在國軍
    高雄總醫院（下稱高雄總醫院）住院治療，住院期間需專人
    24小時照顧，出院後另須專人照顧1 個月（見本院卷第23頁
    、99年度審交附民字第156號卷第5頁）。
  (四)兩造就本件事故之發生均有過失。
  (五)兩造同意醫療費用之損害為13,317元。
  (六)原告已領取強制汽車責任保險金62,480元。
五、本件之爭點：(一)兩造就本件事故發生之過失原因各為何？(二)
    原告對被告得請求之損害賠償項目如何？(三)原告得請求被告
    賠償之金額為若干？
  (一)兩造就本件事故發生之過失原因各為何？
    按汽車在同一車道行駛時，除擬超越前車外，後車與前車之
    間應保持隨時可以煞停之距離；且汽車行駛時，駕駛人應注
    意車前狀況及兩車併行之間隔，並隨時採取必要之安全措施
    。道路交通安全規則第94條第1 項、第3 項分別定有明文。
    本件被告於上開時間駕駛上開車輛，沿高雄縣鳳山市○○○
    路由北往南方向行駛，於行經中崙二路與油管路之路口，疏
    未注意車前狀況及保持安全距離，貿然在上述路口左轉時，
    因閃煞不及自後追撞原告之機車後方，致原告人車倒地，原
    告因而受有上開傷害，其駕車行為自有過失，，且被告之過
    失與原告之受傷間有因果關係甚明。而原告未考領有駕駛執
    照，自不得駕車在道路上騎乘機車行駛，又觀諸道路交通事
    故現場圖，高雄縣鳳山市○○○路北往南之車道共為四線道
    ，而被告於事發當日駕駛自用小客車係沿中崙二路南向車道
    之最內側車道，逕行左轉彎而肇事，則原告騎乘之上開機車
    應係停駛於最內側車道等候紅燈號誌，始遭被告駕駛自用小
    客車追撞，雖中崙二路南向車道之最內側車道，並未禁止機
    車行駛，但原告騎乘機車行駛於最內側車道之目的，在於號
    誌轉換為綠燈時，逕行左轉，亦據原告自承在卷，因該路段
    設有機車兩段式左轉標誌，此有高雄縣政府警察局鳳山分局
    99年6 月10日含檢附報告1 份在卷可參，是原告為逕行左轉
    之目的，而騎乘機車停駛於中崙二路南向車道之最內側車道
    ，顯非一般汽車駕駛人所能預見，故原告就本件事故之發生
    自與有過失，堪以認定。
  (二)原告對被告得請求之損害賠償項目如何？
    按「因故意或過失，不法侵害他人之權利者，負損害賠償責
    任。」、「汽車、機車或其他非依軌道行駛之動力車輛，在
    使用中加損害於他人者，駕駛人應賠償因此所生之損害。」
    、「不法侵害他人之身體或健康者，對於被害人因此喪失或
    減少勞動能力或增加生活上之需要時，應負損害賠償責任。
    」、「不法侵害他人之身體、健康、名譽、自由、信用、隱
    私、貞操，或不法侵害其他人格法益而情節重大者，被害人
    雖非財產上之損害，亦得請求賠償相當之金額。」，民法第
    184 條第1 項前段、第191 條本文、第193 條第1 項、第19
    5 條第1 項分別定有明文。而慰撫金之賠償，應以人格權遭
    遇侵害，使精神受有痛苦為必要，且所謂相當金額，應以實
    際加害情形是否重大，及被害者之身分地位與加害人經濟狀
    況等關係定之，最高法院47年台上字第1221號、51年台上字
    第223 號亦著有判例意旨可資參照。本件原告既因被告之過
    失行為受有上開損害，其依據侵權行為之法則請求被告賠償
    ，自屬有據。茲就原告所得請求之損害賠償金額計算如后：
  1.醫療費用部分：
    本件原告於本件事故發生後，業自付醫療費用為13,317元，
    此有國軍高雄總醫院醫療費用明細、馬光中醫醫院收據、銓
    泰中醫診所收據、博正醫院收據多紙等件附卷可參，經核該
    等費用均為醫療所必需，並為兩造所不爭執，自應准許。
  2.看護費用部分：
    查原告因本件事故自98年5 月9 日起至98年5 月18日止在國
    軍高雄總醫院住院治療，住院期間需專人24小時照顧，出院
    後另須專人照顧1 個月，已如前述，且原告所受上開傷害之
    主要症狀為下背痛、無法行走，此有國軍高雄總醫院99年11
    月16日醫雄企管字第0990006602號函在卷足佐（見本院卷第
    66頁），是原告於該住院期間（10日）及需專人看護期間（
    1 個月）尚不能全部自理其日常生活事務，而衡以目前全日
    之看護行情每日約為2,000 元，則原告請求該住院期間及需
    專人看護期間，增加生活上需要之看護費用8 萬元，洵屬合
    理有據，依法自應予以准許。
  3.工作損失部分：
    查本件原告因上開事故而致受有前該傷害，自98年5 月9 日
    起至98年5 月18日止至國軍高雄總醫院治療外傷，下背痛（
    腰椎挫傷併脫位）及右肩挫傷併臂叢神經損傷。腰部症狀若
    無手術，持續以藥物及物理治療，約出院後1 個月便可從事
    一般工作，此有國軍高雄總醫院上開函文可參（見本院卷第
    23、66頁），是原告自事發時起約1 個月餘既因上開傷害而
    不能從事激烈活動，此於社會通念上將致其無法工作而不能
    獲取報酬，其自因此傷害而已減少其原應有之勞動能力甚明
    。原告雖主張受傷部位係在右手臂叢神經損傷而無法上舉，
    請求每月2 萬元共7.8 個月之工作損失156,000 元云云，然
    本院已向國軍高雄總醫院函詢原告因本件事故所受上開傷害
    須休養多久始可工作，業經該院函覆如上，亦即該院已綜合
    研判原告全部傷勢而認定其休養時間約出院後1 個月即可，
    故原告聲請就同一證據再為函詢，洵無必要。本院審酌原告
    自95至98年間並無任何薪資所得，此有稅務電子閘門財產所
    得調件明細表等件附卷可參（見本院卷第8-11頁）。並參酌
    社會經濟現況，認以行原告政院勞工委員會所訂一般勞工最
    低基本工資17,280元為計算基礎，較為公允，則原告請求被
    告賠償其於住院期間及出院後1 個月之工作損失23,040元【
    （17280/30×10）+17280＝23040 】，洵屬合理適當，自應
    予以准許，其逾此範圍外之請求即屬無據。
  4.交通費用部分：
    本件原告因前開傷害就醫已自付之交通費用為4,150 元乙節
    ，此有車資證明單多紙附卷可憑（本院卷第60-61 頁），本
    院審酌被告所受上開傷害為腰椎挫傷併脫位、右側旋轉肌膜
    破裂及右肩挫傷併右側臂叢神經損傷，傷勢甚為嚴重，依一
    般社會通念，其因就醫復健實有必要搭乘汽車至醫院，是原
    告請求此部分之費用自屬醫療所必須，自應予准許
  5.精神慰撫金部分：
    原告因被告之過失行為，致受有上開傷害，則其因此之傷勢
    就醫住院及治療，不僅身體受有疼痛，精神自應感痛苦，是
    原告請求非財產上之損害賠償，自屬有據。查原告係45年3
    月12日生之人，國中畢業，從事清潔打掃工作，月薪為2 萬
    元，其名下並無任何不動產，而被告係38年5 月15日生之人
    ，高中畢業，任臨時工，其名下並無任何不動產，此為兩造
    所自陳，並有稅務電子閘門財產所得調件明細表等件附卷可
    參，爰審酌兩造教育程度、經濟狀況、社會地位、損害程度
    等一切情狀，認原告之請求以12萬元較為適當，其逾此範圍
    外之請求尚為無理由。
  (三)原告得請求被告賠償之金額為若干？
  1.按「損害之發生或擴大，被害人與有過失者，法院得減輕賠
    償金額，或免除之。」，民法第217 條第1 項定有明文。本
    件事故之發生係因被告未注意車前狀況及保持安全距離，自
    後追撞駕駛機車未兩段式左轉之原告所造成，已如前述，是
    兩造就本件事故之發生均有過失，本院斟酌本件事故發生之
    一切情狀，認原告就其所受損害應負2/5 之過失責任，餘即
    由被告負擔。
  2.綜上，原告得請求被告賠償之損害金額，總計為240,507 元
    （計算式：13317+80000+23040+4150+120000 ＝240507）。
    經減輕被告2/5 之損害賠償責任，原告得請求被告賠償之金
    額即為144,304 元（240507×3/5 ＝144304，小數點以下四
    捨五入）。
六、末按「保險人依本法規定給付之保險金，視為加害人或被保
    險人損害賠償金額之一部分；加害人或被保險人受賠償請求
    時，得扣除之」，強制汽車責任保險法第30條定有明文。本
    件事故發生後，原告已依強制汽車責任保險法規定領取62,4
    80元之保險金，此為兩造所不爭執，準此，原告自應從其可
    得向被告請求賠償之金額中予以扣除之，經依上開金額計算
    後，原告於本件可得請求賠償之金額即為81,824元（000000
    -00000＝81824 ）。從而，本件原告依據侵權行為法律關係
    ，請求被告應給付原告81,824元，及自起訴狀繕本送達之翌
    日即99年5 月7 日起至清償日止，按年息5 ％計算之利息，
    洵屬有據，應予准許，逾此部分之請求，則無理由，應予駁
    回。
七、原告陳明願供擔保，請准宣告假執行假執行，本件主文第1
    項係所命給付之金額未逾50萬元之判決，依民事訴訟法第38
    9 條第1 項第5 款之規定，自應依職權宣告假執行。至原告
    敗訴部分，其假執行之聲請，已失所附麗，應併予駁回。
八、結論：原告之訴為一部有理由、一部無理由，依民事訴訟法
    第79條、第389條第1 項第5款，判決如主文。
中    華    民    國    99    年    11    月    30    日
                    民事鳳山分庭法  官  何悅芳
以上正本係照原本作成。
如對本判決上訴，須於判決送達後20日內向本院提出上訴狀。如
委任律師提起上訴者，應一併繳納上訴審裁判費。
中    華    民    國    99    年    11    月    30    日
                                書記官  陳俐嫺

司法院資訊處製作；財團法人民間司法改革基金會備份。
